臺灣高等法院刑事判決
110年度上訴字第617號
上  訴  人  臺灣士林地方檢察署檢察官
上  訴  人  
即  被  告  林建宏




上列上訴人因被告傷害案件，不服臺灣士林地方法院109年度訴
字第378號，中華民國109年12月30日第一審判決（起訴案號：臺
灣士林地方檢察署109年度偵緝字第774號），提起上訴，本院判
決如下：
    主  文
原判決撤銷。
林建宏犯傷害罪，處有期徒刑拾月。
    犯罪事實
一、林建宏於民國108年10月19日凌晨2時50分，前往新北市八  
    里區中華路2段165巷19弄內訪友，為深夜返家之該巷弄住戶
    高金廷發現，高金廷因認該處為死巷，且林建宏深夜出現該
    處形跡可疑，遂向前詢問來此目的，然林建宏僅含糊稱欲訪
    友，高金廷即欲撥打電話報警。林建宏見高金廷欲報警，即
    基於傷害犯意，先持不詳工具敲擊高金廷臉部，隨即向巷弄
    外跑去，高金廷緊追在後，林建宏突轉過身並持不詳尖銳工
    具，朝高金廷腰部刺去，致高金廷受有臉部損傷、腸穿孔、
    下背部和骨盆未明示開放性傷口未穿刺到後腹腔等傷害。嗣
    經高金廷報警後，經警調閱監視器錄影畫面，始循線查獲。
二、案經高金廷訴由新北市政府警察局蘆洲分局報告臺灣士林地
    方檢察署偵查起訴。
    理  由
一、證據能力部分：
　　本判決以下援引之審判外供述證據以及書證，本案當事人未
    爭執其證據能力（見本院卷第60至62頁），而該等證據經本
    院審酌並無違法取得之情況，認為適宜做為證據，自應有證
    據能力。
二、認定犯罪事實之證據及理由：
　㈠上訴人即被告林建宏於原審審理時固坦認檢察官起訴其對告
    訴人高金廷有傷害之事實，並與告訴人達成和解（原審卷第
    111、65-66頁），惟於本院審理中翻異前詞，否認有何傷害
    犯行，辯稱：高金廷要打我，我只是推他一下，我跑給他追
    ，他的傷怎麼就算在我頭上云云（本院卷第118頁）。惟查
    ：
　⒈被告當日確實有至該處，並與告訴人發生肢體衝突：
　　被告不否認於案發當時有駕駛車輛前往該處，且有監視器畫
    面可佐（偵卷第14-19頁），而被告於偵訊中陳稱：我去找
    朋友，迷路了，有遇到一個喝醉的開車欄我下來，問我找誰
    ，我說我走錯路要去大路開車，他就開走，但從後面追我，
    問我要找誰，我就說你是不是神經病，之後就發生推擠，他
    手有意思要碰到我，我就反手推他，我就跑了他就一直追，
    我就躲起來，躲了一陣子再出去找車子離開，我有攻擊他，
    我是推擠他沒有用工具等語（偵緝卷第123、125頁），足見
    被告確實有到上址處所，並與告訴人發生肢體衝突。
　⒉告訴人於上開日期所受之上述傷害係被告所造成：
　⑴告訴人於108年11月7日於警詢指訴： 「（事發經過為何？）
    我於108年10月18日02時許返回新北市八里區中華路2段165
    巷住處，大約於2時50分許見一名男子在我家門口形跡可疑
    ，因為該處為死巷，所以我懷疑他來者不善，我詢問他來這
    要找誰，他說他走錯路，我懷疑他是小偷就馬上打給派出所
    ，這時他突然拿不明物體攻擊我的眼部，接著拔腿狂奔，我
    立馬追上前要抓他，他突然回頭持利刃攻擊我的腰部，我不
    支倒地，他看到我倒地就走巷子往中華路方向逃逸，我走出
    去就沒有看到人了，沒多久警方就到現場等語（偵卷第8頁
    ）；
　⑵告訴人於本院審理時具結後證稱：「（109偵卷第13頁診斷證
    明書，顯示你在108 年10月19日到淡水馬偕醫院急診就醫，
    其上寫的傷勢是怎麼造成？）在就醫當天，林建宏拿尖銳物
    品往我左側腰部刺下去，我受傷他就逃跑，然後警察就來了
    。」、「（你所說的尖銳物品是什麼？）當下沒有電燈，我
    真的沒看到他拿什麼，但確實是尖銳物品，因為刺破了外套
    及衣服。」、「（同卷42、46、47頁包含淡水馬偕醫院函文
    、傷勢照片，依馬偕醫院回函及所附照片顯示，你右臉頰及
    右眼上下眼皮有撕裂傷？）對，這也是林建宏打的。」、「
    （同卷第46頁照片，眼皮上是怎麼打的？） 我有戴眼鏡，
    他不知道是怎麼打過來的，所以我眼鏡鏡片破掉，被玻璃割
    傷。」、「（同卷第20頁，你剛提到你衣服還被刺破？）第
    20頁下方照片，顯示的是我當天穿的外套，外套下襬有一處
    破損，下襬是彈性布料，所以一定是尖銳物品才會刺破。被
    告先打我一下他就跑掉，我追他，他突然回頭，我也跟著回
    頭要跑，他就突然攻擊我左後方腰部，我受傷，他攻擊完就
    跑走了，我要再追就追不到了。」、「（你在案發前認識被
    告嗎？知道他為何要這樣對你嗎？）我不認識被告，因為現
    場巷子是死巷裡面只有我們幾戶，我們幾戶都是認識的，我
    問被告要找誰，被告不說只說他走錯路要走中華路，我說這
    邊沒有路要往回走。原來我跟他同向，我停好車，看到他又
    走進來，我才再問他，他就往外走，我一直問他到底來這裡
    幹嘛找誰，他都不回答我，我有拉他一下，我說警察來了你
    不要走，他就打我。」（本院卷第184-186頁），互核證人
    即告訴人高金廷於警詢之及審理中之證詞，大致相符，審酌
    告訴人對於案發當日如何遭被告傷害之過程等情節，縱已相
    隔近2年，內容大致仍均相符，且被告亦未稱與告訴人間有
    何嫌隙宿怨，顯見告訴人親身經歷該等情節，始能詳述當日
    發生之情況，且為一致之陳述，況告訴人既與被告並無恩怨
    ，實無虛構上開犯罪事實入被告於罪之理，加以被告對於當
    日有與告訴人發生肢體衝突亦不爭執，因此，證人上開證述
    ，尚非子虛，堪以採信。況告訴人所述遭傷害之經過，亦與
    卷內告訴人之診斷證明書、病歷相符，有淡水馬偕紀念醫院
    乙種診斷證明書、臺灣基督長老教會馬偕醫療財團法人淡水
    馬偕醫院109年2月27日馬院醫急字第1090000626號函在卷可
    憑（偵卷第13頁、第42-66頁）。再者，告訴人當日所戴之
    眼鏡，右眼鏡片確實業遭破壞而整片脫落、所穿之衣服確實
    留有遭不明尖銳物品刺破之痕跡（偵卷第20頁），亦與告訴
    人證訴之情節相符，堪認告訴人之證述情節與事實相符。
　⑶再者，被告於原審審理時自白犯行，於本院審理時，亦稱其
    前所為之陳述，均係出於自由意志所為之陳述等語（本院卷
    第95頁），足認被告之自白係出於任意性，且苟被告並無傷
    害告訴人之情，何以會與告訴人洽談和解，且金額高達新臺
    幣30萬元，實與常情不符。從而被告於本院審理中之辯稱與
    其前述之自白顯有不同，亦與證人即告訴人證述情節、前述
    診斷證明書、病歷之記載等客觀證據不相符合，是被告於本
    院上述辯解，顯與事實不符，故委難採認。是足認被告確有
    於上揭時地，先揮擊告訴人臉部，造成告訴人臉部損傷，復
    持不明尖銳物品刺向告訴人腹部，造成告訴人受有腸穿孔、
    下背部和骨盆未明示開放性傷口未穿刺到後腹腔等傷害等情
    至為灼然。被告於本院審理中空言否認，顯係事後卸責之詞
    ，不足採信。
  ㈡綜上，本件事證明確，被告傷害犯行堪以認定。
三、論罪：
  ㈠核被告所為，係犯刑法第277 條第1 項之傷害罪。
　㈡被告前因違反毒品危害防制條例案件，分別經臺灣臺北地方
    法院94年度審訴字第172 號及本院94年度上訴字第2426號判
    決判處有期徒刑5 年，上訴後，經最高法院以95年度台上字
    第2373號上訴駁回確定，於106 年12月19日縮刑期滿執行完
    畢等情，有本院被告前案紀錄表1 份在卷可按，其於刑之執
    行完畢後，5 年內故意再犯本件有期徒刑以上之罪，為累犯
    。惟被告前案係違反毒品危害防制條例案件，與被告本件所
    犯傷害罪之犯罪類型、行為態樣、造成之法益侵害顯然不同
    ，參酌司法院釋字第775 號解釋意旨，為避免發生罪刑不相
    當之情形，爰不予依刑法第47條第1 項之規定加重其刑，併
    此敘明。
四、撤銷改判、科刑之理由：
　㈠原審判決以被告犯罪事證明確，予以論罪科刑，固非無見。
    惟按科刑判決旨在實現刑罰權之分配正義，故法院對有罪被
    告之科刑判決，應符合罪刑相當之原則，使輕重得宜，罰當
    其罪，以契合社會之法律感情，此所以刑法第57條明定科刑
    時應審酌一切情狀，尤應注意該條所列10款事項以為科刑輕
    重之標準。查被告於深夜凌晨時分，前往告訴人住所附近，
    告訴人察覺有異，上前詢問被告，即遭被告事先即攜帶在身
    上之不明尖銳物品攻擊，此已顯示被告犯案之動機、目的惡
    劣，且被告與告訴人無任何仇怨，竟持尖銳物品攻擊告訴人
    腹部，造成告訴人受有腸穿孔之傷害，易對社會大眾造成恐
    慌，亦對告訴人造成心理創傷，在在顯示被告主觀之惡性、
    所採行手段之危害性、對告訴人及對社會治安所生之危害程
    度均甚鉅。原審於量刑時，未詳予審酌上情，對被告僅判處
    有期徒刑4月，不免過輕。被告上訴以業與告訴人達成和解
    ，僅因疫情之故，致工作量減少，未能依約履行和解契約，
    上訴請求從輕量刑，後於本院審理中又翻異前詞否認傷害犯
    行，雖均無理由，惟檢察官上訴以被告未依約履行和解內容
    ，原審量刑過輕，指摘原判決不當，為有理由，應由本院將
    原判決撤銷改判。
　㈡爰審酌被告為智識成熟之成年人，於深夜無故以預藏之不明
    尖銳物品任意對告訴人施加暴行，致告訴人受有如事實欄所
    載之傷害，顯見其漠視他人身體法益之心態，對告訴人及對
    社會治安所生之危害程度均甚鉅，殊值非難，而被告於偵查
    中否認犯行，其後於原審審理時雖坦承犯行，與告訴人達成
    和解，有原審109 年度附民字第521號和解筆錄1份在卷可參
    ，惟並未依約履行和解條件，且於本院審理時，否認犯行，
    難認態度良好，兼衡其犯罪動機、目的、手段、告訴人所受
    傷勢程度，暨被告自陳高中肄業之教育智識程度、目前從事
    鐵工之工作、月薪約新臺幣3 萬元、單身、無家人待其扶養
    之家庭生活經濟狀況（原審訴字第378號卷第118頁）等一切
    情狀，及檢察官、告訴人、告訴代理人均請求從重量刑之意
    見，量處如主文第2項所示之刑，以資警惕。 
五、被告經本院合法傳喚，無正當理由不到庭，爰不待其陳述，
    為一造辯論判決。　　　
據上論斷，應依刑事訴訟法第369條第1項前段、第364條、第299
條第1項前段、第371條，判決如主文。
本案經檢察官許恭仁提起公訴，檢察官謝榮林提起上訴，檢察官
許鈺茹到庭執行職務。
中　　華　　民　　國　　110 　年　　9 　　月　　8 　　日
                  刑事第七庭    審判長法　官  孫惠琳
                                      法　官  張育彰
                                      法　官  王惟琪
以上正本證明與原本無異。
如不服本判決，應於收受送達後20日內向本院提出上訴書狀，其
未敘述上訴之理由者並得於提起上訴後20日內向本院補提理由書
（均須按他造當事人之人數附繕本）「切勿逕送上級法院」。
                                      書記官  陳怡君
中　　華　　民　　國　　110 　年　　9 　　月　　9 　　日
附錄：本案論罪科刑法條全文
刑法第277條
傷害人之身體或健康者，處 5 年以下有期徒刑、拘役或 50 萬
元以下罰金。
犯前項之罪，因而致人於死者，處無期徒刑或 7 年以上有期徒
刑；致重傷者，處 3 年以上 10 年以下有期徒刑。